臺灣桃園地方法院刑事判決
110年度審金訴字第757號
公  訴  人  臺灣桃園地方檢察署檢察官 
被      告  涂家銘






上列被告因詐欺等案件，經檢察官提起公訴（110年度少連偵字
第550號），被告於本院準備程序中就被訴事實為有罪之陳述，
經告以簡式審判之旨，並聽取意見後，本院合議庭裁定由受命法
官獨任進行簡式審判程序，判決如下：
    主  文
丙○○犯三人以上共同冒用公務員名義詐欺取財罪，處有期徒刑壹
年參月。未扣案之犯罪所得新臺幣柒仟伍佰元沒收，於全部或一
部不能沒收或不宜執行沒收時，追徵其價額。　
    事  實
一、丙○○與少年莊○○（民國92年12月生，真實姓名年籍資料詳卷
    ）及某真實姓名年籍均不詳暱稱「漢堡」之成年人（下稱「
    漢堡」，無證據證明未滿18歲）共同意圖為自己不法之所有
    ，基於三人以上共同冒用公務員名義詐欺取財、以不正方法
    由自動付款設備取得他人之物及隱匿詐欺所得去向之洗錢犯
    意聯絡，先由某真實姓名年籍均不詳之人以附表「詐騙方式
    及經過」欄所示之方式，向甲○○○行使詐術，致其誤信為真
    ，因而陷於錯誤，遂於如附表「交付時間、地點」欄所示之
    時間、地點，將如附表「遭詐騙所交付物品」欄所示帳戶之
    提款卡暨該卡密碼等資料裝入紙袋內後，依指示交予少年莊
    ○○。隨後，「漢堡」即以電話通知並指示丙○○於民國110年6
    月21日下午1時31分許，前往位於桃園市○○區○○路000號之麥
    當勞，向少年莊○○收取上開紙袋，俟丙○○取得甲○○○所交付
    如附表「提款金融機構帳號」欄所示之提款卡及密碼後，丙
    ○○即按「漢堡」之人的指示於附表所示之提款時間、地點，
    接續將如附表「提款金融機構帳號」欄所示之台北富邦銀行
    提款卡插入自動櫃員機並輸入密碼，以此不正方法自該等帳
    戶內提領如附表「提領金額」欄所示之金額後，再依指示將
    領得如「提領金額」欄所示之現金，先扣除自身報酬新臺幣
    （下同）7,500元後，將剩餘現金連同該等提款卡置入前已
    取得裝有甲○○○其餘資料之紙袋內攜至「漢堡」所指定地點
    交予「漢堡」所指派之人，以此方式將款項繳回「漢堡」之
    人，藉此製造金流之斷點，致無從追查前揭犯罪所得之去向
    ，而掩飾或隱匿該犯罪所得。嗣因甲○○○察覺有異，報警處
    理，為警調閱監視器畫面，始循線查悉上情。
二、案經甲○○○訴由桃園市政府警察局平鎮分局報告臺灣桃園地
    方檢察署檢察官偵查起訴。
    理  由
一、被告丙○○所犯係死刑、無期徒刑、最輕本刑3年以上有期徒
    刑或高等法院管轄第一審案件以外之罪，而被告於本院程序
    中，就被訴事實為有罪之陳述，經本院告知簡式審判程序意
    旨，並聽取公訴人、被告之意見後，依刑事訴訟法第273條
    之1第1項之規定合議裁定由受命法官獨任進行簡式審判程序
    。
二、上揭事實，業據被告於警詢、偵查、本院準備程序及審理中
    均坦承不諱；核與證人即告訴人甲○○○於警詢中證述之情節
    互核一致，並有如附表證據清單欄所示之證據資料（詳如附
    表證據清單欄所示）在卷可稽，足認被告上開任意性自白與
    事實相符，堪以採信。從而，被告本案犯行事證已臻明確，
    應予依法論科。
三、論罪科刑：
（一）按刑法第339條之2第1項之以不正方法由自動付款設備取
      得他人之物罪，所謂不正方法，係泛指一切不正當之方法
      ，並不以施用詐術為限，如以強暴、脅迫、詐欺、竊盜或
      侵占等方式取得他人之提款卡及密碼，再冒充本人由自動
      提款設備取得他人之物，或以偽造他人之提款卡由自動付
      款設備取得他人之物等，均屬之（最高法院108年度台上
      字第2123號判決足資參照）。經查，該「漢堡」以如附表
      「詐騙方式及經過」欄所示之方式詐得告訴人如附表「遭
      詐騙所交付物品」欄所示之台北富邦銀行帳戶提款卡及該
      卡之密碼後，再指示被告持前開取得密碼之提款卡插入自
      動櫃員機操作提款，顯係以冒充甲○○○本人，而由自動提
      款設備取得他人之物，揆諸前開說明，自屬「不正方法」
      。
（二）核被告所為，係犯刑法第339條之4第1項第1款、第2款之
      三人以上共同冒用公務員名義詐欺取財罪、同法第339條
      之2第1項之以不正方法由自動付款設備取得他人之物罪及
      洗錢防制法第14條第1項之洗錢罪。至起訴書雖漏未論及
      刑法第339條之2第1項之罪，惟起訴犯罪事實就被告係以
      不正方法由自動付款設備取得他人之物犯行，已詳實論述
      ，足認僅係起訴書之法條漏載，且此部分犯罪事實與被告
      上揭所犯洗錢罪、三人以上共同冒用公務員名義詐欺取財
      罪間，有想像競合犯之裁判上一罪關係，而為起訴效力所
      及，應由本院補充法條併予審究，況本院於準備程序時亦
      當庭諭知被告所涉罪名及所犯法條，對於被告之防禦權行
      使已有所保障，併予敘明。
（三）被告與少年莊○○、「漢堡」就上開犯行間，有犯意聯絡及
      行為分擔，應論以共同正犯。
（四）被告於附表所示之密接時間內，在相同地點，接續由自動
      付款設備盜領告訴人前開台北富邦銀行帳戶內款項之行為
      ，均時間緊接，方式相同，顯係基於同一犯意接續而為，
      且侵害相同法益，各行為之獨立性極為薄弱，依一般社會
      健全觀念難以強行分離，應包括於一行為予以評價，而屬
      接續犯，僅論以一罪為已足。
（五）被告就上開所犯3罪間乃一行為觸犯數罪名，為想像競合
      犯，依刑法第55條前段之規定，從一重之三人以上共同冒
      用公務員名義詐欺取財罪處斷。
（六）至被告於警詢時供稱：我不認識面交之男子（即指少年莊
      ○○）等語【見臺灣桃園地方檢察署110年度少連偵字第550
      號卷（下稱少連偵字第550號卷）第25頁】；核與證人即
      少年莊○○亦分別於警詢、偵訊時均陳稱：不知道對方為何
      人，沒有對方年籍資料及聯絡電話，也不知道對方的名字
      等語【見臺灣桃園地方檢察署110年他字第4723號卷卷二
      （下稱他字第4723號卷卷二）第305-306頁、少連偵字第5
      50號卷第103-104頁、第113頁】相符，可認被告確無與少
      年莊○○相識且相熟等情，而依一般經驗法則，少年打扮及
      言談逾越其實際年齡所應然之情，所在多有，是其已難自
      外觀上即可明確判斷少年莊○○屬未滿18歲之少年，尚屬合
      理，並依卷內證據亦無法證明被告與少年莊○○另有相當交
      情而知悉其實際年紀，是依罪疑唯輕、有利被告原則，自
      難認定被告確實知悉少年莊○○實際年紀未滿18歲，因此被
      告雖與少年莊○○共同犯本案三人以上共同冒用公務員名義
      詐欺取財罪，應無兒童及少年福利與權益保障法第112條
      第1項加重規定之適用，附此敘明。
（七）按想像競合犯之處斷刑，本質上係「刑之合併」。其所謂
      從一重處斷，乃將想像競合犯組成之評價上數罪，合併為
      科刑一罪，其所對應之刑罰，亦合併其評價上數罪之數法
      定刑，而為一個處斷刑。易言之，想像競合犯侵害數法益
      者皆成立犯罪，論罪時必須輕、重罪併舉論述，同時宣告
      所犯各罪名，包括各罪有無加重、減免其刑之情形，亦應
      說明論列，量刑時併衡酌輕罪部分量刑事由，評價始為充
      足，然後依刑法第55條前段規定「從一重處斷」，非謂對
      於其餘各罪可置而不論。因此，法院決定處斷刑時，雖以
      其中最重罪名之法定刑，做為裁量之準據，惟於裁量其輕
      重時，仍應將輕罪合併評價在內（最高法院108年度台上
      字第4405號、第4408號判決意旨參照）。洗錢防制法第16
      條第2項規定：「犯前2條之罪，在偵查或審判中自白者，
      減輕其刑。」，準此，經查被告於偵查及本院審理時均坦
      認上開犯行不諱，依上開規定原應減輕其刑，雖其一般洗
      錢罪屬想像競合犯其中之輕罪，惟本院於量刑時仍一併衡
      酌該部分減輕其刑事由，併此說明。
（八）爰以行為人之責任為基礎，審酌被告正值青年，不思以合
      法途徑賺取錢財，竟貪圖不法利益，而同意依指示前往拿
      取告訴人遭詐騙而交付之提款卡，並依指示提領帳戶內之
      款項以交付，其行為不僅製造金流斷點，使共犯之詐欺取
      財犯行得以順利，亦使詐欺所得之來源及去向難以追查，
      增加被害人求償、偵查機關偵辦之困難，同時造成告訴人
      財物損失，畢生積蓄化為烏有，被告之行為嚴重破壞社會
      秩序，應予嚴厲非難；惟念被告犯後坦承全部犯行，態度
      尚非頑劣，兼衡被告僅為收、繳詐欺款項人員之角色，與
      統合、指示、分配任務及親為誆騙、施詐者之其他詐欺共
      犯而言，其犯罪情節較輕；另考量被告就其違反洗錢罪部
      分符合減刑要件，併參酌其於本院審理程序中自述之智識
      程序、工作、家庭生活狀況（見本院卷第96頁），暨其犯
      罪之動機、目的、手段等一切情狀，量處如主文所示之刑
      ，以示懲儆。　
四、沒收：
（一）按犯罪所得，屬於犯罪行為人者，沒收之；於全部或一部
      不能沒收或不宜執行沒收時，追徵其價額，刑法第38條之
      1第1項前段、第3項分別定有明文。另犯罪所得之沒收，
      以各人實際所得者為限，故2人以上共同犯罪，應各按其
      利得數額負責，至於犯罪所得之多寡，應由事實審法院綜
      合卷證資料及調查所得認定之。經查，被告於本院準備程
      序中供稱：拿到7,500元的報酬等語明確（見本院卷第90
      頁）。據此，本案被告之犯罪所得為7,500元，應依刑法
      第38條之1第1項前段規定宣告沒收，如全部或一部不能沒
      收或不宜執行沒收時，依同法第38條之1第3項規定，追徵
      其價額。 
（二）如附表「遭詐騙所交付物品」欄所示帳戶之提款卡等物及
      告訴人之個人、帳戶資訊等資料，固係告訴人交付予少年
      莊○○，再轉交予被告，然並未扣案，而不宜執行沒收，原
      須依刑法第38條第4項之規定追徵其價額，惟上開物品單
      獨存在不具刑法上之非難性，倘予追徵，除另使刑事執行
      程序開啟之外，對於被告犯罪行為之不法、罪責評價並無
      影響，復不妨被告刑度之評價，對於沒收制度所欲達成或
      附隨之社會防衛亦無任何助益，欠缺刑法上重要性，更可
      能因刑事執行程序之進行，致使被告另生訟爭之煩及公眾
      利益之損失，是本院認無追徵之必要，爰依刑法第38條之
      2第2項之規定，不予宣告追徵。
據上論斷，應依刑事訴訟法第273條之1第1項、第299條第1項前
段，判決如主文。
本案經檢察官林穎慶提起公訴，檢察官賴瀅羽到庭執行職務。
中    華    民    國   111    年    8    月    26     日
                  刑事審查庭  法  官  陳俐文
以上正本證明與原本無異。
如不服本判決應於收受判決後20日內向本院提出上訴書狀，並應
敘述具體理由。其未敘述上訴理由者，應於上訴期間屆滿後20日
內向本院補提理由書(均須按他造當事人之人數附繕本)「切勿逕
送上級法院」。 
　　　　　　　　　　　　　　　書記官　陳俐蓉　　　　　　
中　　華　　民　　國　　111 　年　　8 　　月　　26　　日
中華民國刑法第339條之2
（違法由自動付款設備取得他人之物之處罰）
意圖為自己或第三人不法之所有，以不正方法由自動付款設備取
得他人之物者，處3年以下有期徒刑、拘役或30萬元以下罰金。
以前項方法得財產上不法之利益或使第三人得之者，亦同。
前二項之未遂犯罰之。
中華民國刑法第339條之4
犯第339條詐欺罪而有下列情形之一者，處1年以上7年以下有期
徒刑，得併科1百萬元以下罰金：
一、冒用政府機關或公務員名義犯之。
二、三人以上共同犯之。
三、以廣播電視、電子通訊、網際網路或其他媒體等傳播工具，
    對公眾散布而犯之。
前項之未遂犯罰之。
附表
告訴人 詐騙方式及經過 交付時間、地點 遭詐騙所交付物品 提款金融機構帳戶 提款人 提款時間 提款金額（新臺幣，含手續費） 提款地點 證據清單 甲○○○ 本案某姓名年籍均不詳之成年人於110年6月21日上午10時39分許，假冒為「警察廖建銘」、「檢察官李清友」名義，撥打電話予甲○○○，向其佯稱經查閱資料發現其涉犯詐欺等刑事案件，需交付帳戶資料以澄清案情，始不會凍結該等帳戶云云，致甲○○○陷於錯誤，於右列時間及地點，依指示將如右列「遭詐騙所交付物品」欄所示之物品裝入紙袋，交予同經某姓名年籍均不詳之成年人指示前往該處收取之少年莊○○。少年莊○○隨即於110年6月21日下午1時31分許，在桃園市八德區中華路277之麥當勞八德店後方空地處，將前開裝有右列所示詐得物品之紙袋交予丙○○。 110年6月21日中午12時許，在桃園市○鎮區○○○街000號之美聯社前 1.台北富邦銀行帳戶（帳號：00000000000000號帳戶；戶名：甲○○○，下稱台北富邦銀行帳戶）之存摺、提款卡（包括密碼）  2.郵局存簿、提款卡及密碼、書寫個人資料及中國信託、新光銀行存簿後四碼（起訴書漏載，應予補充） 台北富邦銀行帳戶 丙○○ 110年6月21日下午3時59分許 1,005元 新北市三峽區某台新銀行（起訴書漏載，應予補充） 1、被告丙○○於警詢、偵訊及本院準備程序、審理中之自白（見他字第4723號卷卷二第259-270頁、第288之1-301頁、少連偵字第550號卷第19-29頁、本院卷第89頁、第94-95頁）。 2、告訴人甲○○○於警詢中之證述（見他字第4723號卷二第107-109頁、第101-102頁）。 3、證人莊○○於警詢、偵訊中之證述（見他字第4723號卷卷二第305-307頁、少連偵字第550號卷第99-105頁、第107-117頁）。 4、告訴人所提左列臺北富邦銀行帳戶對帳單細項（見他字第4723號卷二第113頁）。 5、取簿暨提領贓款之監視器畫面翻拍照片（見他字第4723號卷二第111頁、第129-155頁、第157-172頁、少連偵字第550號卷第225-227頁）。 6、台北富邦商業銀行股份有限公司帳號00000000000000號帳戶之開戶基本資料、交易明細內容（見少連偵字第550號卷第219-223頁）。        110年6月21日下午4時17分許 10萬元 新北市○○區○○區○○路000號（台北富邦商業銀行三簡易型分行；此部分起訴書漏載，應予補充）        110年6月21日下午4時18分許 4萬9,000元